【裁判字號】    97,台上,842
【裁判日期】    970227
【裁判案由】    殺人等罪
【裁判全文】
最高法院刑事判決              九十七年度台上字第八四二號
上  訴  人  甲○○
上列上訴人因殺人等罪案件，不服台灣高等法院高雄分院中華民
國九十六年十一月二十六日第二審判決（九十六年度上重訴字第
二七號，起訴案號：台灣屏東地方法院檢察署九十五年度偵字第
四四一九號），提起上訴，本院判決如下：
    主  文
原判決撤銷，發回台灣高等法院高雄分院。
    理  由
本件原判決撤銷第一審對上訴人甲○○之科刑判決，改判仍論以
殺人及遺棄屍體二罪，分別量處無期徒刑，褫奪公權終身及有期
徒刑一年，減為有期徒刑六月，而予以併罰；固非無見。
惟查：(一)、採為判決基礎之證據資料，必須經過調查程序，而顯
出於審判庭者，始與直接審理主義符合，否則其所踐行之訴訟程
序，即屬違背法令。又審判期日之訴訟程序，專以審判筆錄為證
，刑事訴訟法第四十七條定有明文。是事實審法院，必需踐行法
定調查程序，須已顯出於審判庭之證據資料，始得採為判決之基
礎，從而採為判決基礎之證據，是否已踐行上開調查程序，自以
審判筆錄之記載為其準據。原判決理由說明採法務部民國九十二
年九月一日法檢字第0920035083號函、台灣高等法院檢察署九十
二年十月十五日檢文允字第0921001322號函附之台灣高等法院檢
察署檢察長概括選任鑑定機關名冊等為上訴人不利之證據，然原
審審判筆錄並無有關原審於審判期日提示前開證據，使顯現於審
判庭而依法調查之記載，原審遽採為判決之基礎，尚有可議。(二)
、審理事實之法院，對於案內與待證事實有重要關係，而屬依法
應予調查之證據，如未依法調查或雖已調查而未調查明白，即與
證據未經調查無異，如率行判決，其判決當然為違背法令。又證
據之證明力，固屬於法院判斷之自由，但不得違背經驗法則，如
其判斷仍存有疑竇，則在應予調查之證據究明釐清前，尚難遽採
為被告有利或不利之認定。卷附法務部法醫研究所鑑定書記載，
被害人許志誠屍體經解剖鑑定結果，推斷其應是先服食（可能遭
誘食）大量安眠藥，昏睡不醒才遭人以木棍或鐵棍類器物重擊後
枕部造成頭部重創死亡等情（見相驗卷第六九頁）；屏東縣警察
局潮州分局扣押物品目錄表記載扣押鐵鏟一支（見警卷第三九頁
）；屏東縣警察局現場勘驗報告記載犯罪工具一字形鐵鍬表面已
生銹，經以O-Tolidine血跡試劑檢測可疑血跡處，呈弱陽性反應
（見偵卷第八０頁）；上訴人於警詢時稱拿鐵鏟敲擊被害人後腦
部位（見警卷第二七頁），在檢察官偵查時供稱其用鐵棍類似鐵
鏟（或稱用鐵棍）打被害人許志誠後腦（見偵卷第一、二頁）。
上訴人先後所稱擊打被害人之兇器名稱並不一致，究竟係鐵棍、
鐵鏟或鐵鍬？是否均指原判決所稱之扣案鐵鏟（原判決主文稱鐵
剷）？扣案之鐵鏟是否確係上訴人行兇之物？如何證明？原判決
未予釐清論述明白，遽認扣案上訴人所有之鐵剷一支係上訴人供
殺人犯罪所用之物，而予以宣告沒收，其審理尚有未盡。(三)、上
訴人於第二次警詢時稱係伊與謝文星二人殺害被害人；第三次警
詢時供稱被害人係伊殺害的（見警卷第二二、二六頁）。本件警
方如何查知上訴人涉嫌？攸關上訴人供承自己犯罪時，警方是否
已知悉上訴人涉嫌之認定？又證人即法醫師胡璟證稱被害人遭重
擊五分鐘、十分鐘死亡；上訴人辯稱原本要將被害人送往小康醫
院救治，在途中因害怕而作罷，遂將被害人棄置於產業道路旁等
語。則上訴人何時將被害人移置產業道路？當時被害人是否已死
亡？與上訴人是否成立遺棄屍體罪至有關係。以上疑竇原審未予
論述釐清，遽認被害人遭重擊後當場死亡，上訴人另成立遺棄屍
體罪，亦有可議。上訴意旨指摘原判決不當，尚非全無理由，應
認有撤銷發回更審之原因。
據上論結，應依刑事訴訟法第三百九十七條、第四百零一條，判
決如主文。
中    華    民    國  九十七  年    二    月  二十七  日
                      最高法院刑事第十一庭
                          審判長法官  洪  文  章
                                法官  王  居  財
                                法官  郭  毓  洲
                                法官  黃  梅  月
                                法官  邱  同  印
      本件正本證明與原本無異
                                      書  記  官
中    華    民    國  九十七  年    三    月    四    日
                                                      ｖ


司法院資訊處製作；財團法人民間司法改革基金會備份。
